【裁判字號】    89,台上,557
【裁判日期】    890127
【裁判案由】    貪污
【裁判全文】
最高法院刑事判決                                八十九年度台上字第五五七號
    上   訴   人  台灣高等法院檢察署檢察官
    上訴人即被告  丙○○
                  己○○
                  丁○○
                  甲○○
    右   一   人
    選 任辯護 人  古嘉諄律師
                  郭宏義律師
                  陳秀卿律師
    上訴人即被告  戊○○
                  庚○○
    右   一   人
    選 任辯護 人  蘇章巍律師
    上訴人即被告  辛  ○
                  乙○○
右上訴人等因被告等貪污案件，不服台灣高等法院中華民國八十七年八月十三日第二
審判決（八十六年度上訴字第三四七七號，起訴案號：台灣台北地方法院檢察署八十
三年度偵字第三五三九、三八五七號），提起上訴，本院判決如左：
    主  文
原判決關於己○○、丁○○、甲○○、戊○○、庚○○、乙○○、丙○○（被訴Ｒ八
三○○三七標貪部分除外）、辛○（被訴Ｒ八三○○三七標貪及詐欺取財部分除
外）部分均撤銷，發回台灣高等法院。
    理  由
本件原判決撤銷第一審關於上訴人即被告己○○、丁○○、甲○○、丙○○（被訴Ｒ
八三○○三七標貪污部分除外）、辛○（被訴Ｒ八三○○三七標貪污及詐欺取財部分
除外）部分科刑之判決；關於諭知上訴人即被告戊○○、庚○○、乙○○部分無罪之
判決，改判論處丙○○、己○○、丁○○、甲○○共同依據法令從事公務之人員，對
於違背職務之行為，收受賄賂罪刑；戊○○、庚○○連續共同依據法令從事公務之人
員，對於違背職務之行為，期約賄賂罪刑；辛○連續非依據法令從事公務之人員對於
依據法令從事公務之人員，關於違背職務之行為，交付賄賂罪刑；乙○○連續非依據
法令從事公務之人員對於依據法令從事公務之人員，關於違背職務之行為，期約賄賂
罪刑，固非無見。
惟查(一)連續犯之構成，以基於概括之犯意，連續數行為而觸犯構成要件相同之罪名為
要件。原判決主文雖記載戊○○、庚○○、乙○○係連續犯，但於事實欄並無「基於
概括之犯意」之認定，且依原判決事實欄之記載，庚○○及乙○○部分僅係單純之一
個犯罪行為，要與反覆為數個犯罪行為之連續犯有間，判決主文與事實已不相一致。
再原判決理由認定乙○○與辛○係共同正犯，但於主文並無「共同」之記載，亦有理
由矛盾之違誤。(二)原判決事實既認定辛○交付賄款予丙○○等依據法令從事公務之人
員，於主文亦諭知「辛○連續非依據法令從事公務之人員對於依據法令從事公務之人
員，關於違背職務之行為，交付賄賂罪」，乃於理由欄謂辛○所為，係犯修正前貪污
治罪條例第十條第一項對於公務員違背職務之行為，期約賄賂罪，該罪與行使偽造私
文書罪間，有方法結果之牽連關係，應從一重之對於公務員違背職務之行為，期約賄
賂罪處斷云云（原判決第十八、十九頁）。有判決主文、事實與理由矛盾之違法。(三)
原判決論處丙○○、己○○、丁○○、甲○○共犯修正前貪污治罪條例第四條第一項
第五款對於違背職務之行為收受賄賂罪，惟依原判決事實所認定Ｒ八二○六二六標之
採購案僅由丙○○負責，原判決理由所引用己○○、丁○○於調查局台北市調查處所
供，及己○○於檢察官偵查中陳述，亦謂Ｒ八二○六二六標由丙○○負責簽請申購，
辛○再要己○○等人各出資新台幣（下同）五萬元云云（見原判決第八、九頁），如
果無訛，違背職務者似僅丙○○一人，原判決對於己○○、丁○○、甲○○等人何以
亦應共負對於違背職務之行為收受賄賂罪，並未說明認定之理由，有判決不備理由之
可議。(四)修正前貪污治罪條例第九條第一項規定「犯第四條至第六條之罪者，其所得
財物，應予追繳，並依其情節分別沒收或發還被害人」。原判決認定丙○○、己○○
、丁○○、甲○○先後二次，分別自辛○處收取賄款七萬元，惟丙○○於自白書中稱
「事後辛○攜帶現金八萬元至我住所給我」；於調查筆錄稱「辛○得標後於民國八十
二年五月間攜帶三十六萬元現金至我住所，言明每人除原先之五萬元外，每人分『四
萬元……過後約隔一個月左右，辛○再交付我及甲○○、丁○○、己○○每人各『三
萬元』」（按即每人賄款七萬元）。己○○於自白書謂「分二次每人由辛○處領得十
二萬元，第一次含押標金五萬元及利潤『四萬元』，第二次『三萬元』」（按即每人
賄款七萬元）；於調查筆錄稱「我們四人由辛○處各分得八萬元」。丁○○於自白書
謂「得標後己○○於研究所內將五萬元及平分利潤共十二萬餘元給我」；於調查筆錄
則稱「我們四人各分得八萬餘元」。甲○○於自白書謂「每人分得八萬元」，於調查
筆錄載稱「透過丙○○交給我分配之前金四萬元及原先交付之五萬元共九萬元，隔了
一個月左右，辛○再度分配予我們該案利潤三萬元」（按即每人賄款七萬元）（見偵
字第三五三九號卷第十四、一○○頁，偵字第三八五七號卷第十三、十五、十七、十
九、二十一、二十四頁），供述不一。究竟丙○○等四人自辛○處收取之賄款多少？
原審未詳予調查，遽行判決，同有違誤。(五)依原判決事實欄一之（二）所認定，Ｒ八
二○八三八標於八十二年七月五日已停標（原訂同月八日開標），該案似未訂底價，
亦無決標資料，原判決理由謂庚○○等人該部分犯行，有決標資料、審核底價紀錄表
等證據資料附卷可證，似與卷內資料不符，亦非妥適。以上或係上訴意旨所指摘，或
為本院得依職權調查之事項，應認原判決該部分有撤銷發回更審之原因。原判決關於
庚○○、戊○○、乙○○及辛○不另諭知無罪部分，基於審判不可分之原則，併予發
回。
據上論結，應依刑事訴訟法第三百九十七條、第四百零一條，判決如主文。
中      華      民      國    八十九    年      一      月    二十七    日
                              最高法院刑事第三庭
                                  審判長法官  陳  錫  奎
                                        法官  洪  清  江
                                        法官  吳  昆  仁
                                        法官  李  伯  道
                                        法官  邵  燕  玲
      右正本證明與原本無異
                                              書  記  官
中      華      民      國    八十九    年      二      月      一      日


司法院資訊處製作；財團法人民間司法改革基金會備份。
